【裁判字號】    88,易,2903
【裁判日期】    890314
【裁判案由】    業務侵占
【裁判全文】
臺灣臺北地方法院刑事判決                        八十八年度易字第二九三號
    公  訴  人  臺灣臺北地方法院檢察署檢察官
    被      告  甲○○
右列被告因業務侵占案件，經檢察官提起公訴（八十八年度偵字第一三０五八號），
本院判決如左：
    主  文
甲○○意圖為自己不法之所有，而侵占對於業務上所持有之物，處有期徒刑捌月。緩
刑貳年。
    事  實
一、甲○○係設於台北市○○○路○段五一０號十二樓之三「富寶有限公司」（下稱
    富寶公司）負責人，提供房屋暨土地買賣仲介服務，為從事業務之人。緣有丙○○○於民國八十六年十一月十七日將座落台北市○○區○○段一小段第三一二之
    二地號之土地及其上門牌號碼台北市○○路四四六號之房屋，透過甲○○仲介出
    售予乙○○，總價為新台幣（下同）一千一百萬元。因出售土地權利範圍為二百
    七十分之卅六，丙○○○名下土地持分僅有二百七十分之十八，買賣雙方乃約定
    應由丙○○○負責補足不足之土地持分。嗣因乙○○依約交付尾款四百萬元時，
    丙○○○未及將土地不足持分辦理移轉登記，乃同意尾款暫交由甲○○保管，供
    作買方日後如不能依約取得足夠土地持分時，所受損害賠償之擔保。詎甲○○意
    圖為自己不法之所有，於八十七年一月廿三日，在富寶公司上址處，利用其業務
    上之機會，將上開代為保管之四百萬元以變易持有為所有之意思，予以侵占入己
    ，用於富寶公司周轉。迨丙○○○辦妥補足不足土地持分登記，欲向甲○○索回
    先前保管之尾款時，始查悉上情。
二、案經丙○○○訴請臺灣台北地方法院檢察署檢察官偵查起訴。
    理  由
一、訊據被告甲○○固不諱言有右揭行為，惟矢口否認有侵占犯意，辯稱：伊嗣後已
    分期償還二百七十萬五千元，並與告訴人達成和解云云。惟查：右開事實，業據
    告訴人於偵、審中指訴歷歷，核與證人乙○○於審理時證述情節相符，復有不動
    產賣賣契約書、交款備忘錄、台北市信義區調解委員會調解書、被告立據之切結
    書及告訴人出具之同意書（均影本）各一紙附卷可稽，被告從事房屋買賣仲介，
    代告訴人暫行保管上開尾款之目的既在提供買方擔保，復於審理時自承：已將上
    開款項用於公司周轉等語（參見本院八十九年一月廿日、二月廿九日訊問筆錄）
    ，顯然與當初保管之目的不相符合，其有將上開四百萬元以變易持有為所有之不
    法所有意圖，至為明確，至於被告事後分期攤還，並與告訴人達成和解乙節，核
    屬犯罪後態度問題，並無解其先前之犯行，是其所辯顯係飾卸之詞，不足採信。
    本件事證明確，被告犯行洵堪認定，應予依法論科。
二、按被告係富寶公司負責人，從事房屋暨土地買賣仲介工作，自為從事業務之人，
    竟將業務上持有之款項侵占入己，核其所為，係犯刑法第三百三十六條第二項之
    業務侵占罪。爰審酌被告之犯罪動機、目的、手段、所生危害及犯罪後態度等一
    切情狀，量處如主文所示之刑，以資懲儆。查被告前未曾受有期徒刑以上刑之宣
    告，有臺灣高等法院檢察署刑案紀錄簡覆表在卷可按，其因一時貪慾圖便，短於
    思慮，致觸犯本案犯行，惟犯罪後立即分期償還部分侵占款項，且與告訴人達成
    和解，告訴人同意不再追究，此有所提之和解書一份在卷可憑，足見被告經本次
    罪刑之宣告後，已知所警惕，信無再犯之虞，本院認為前開對其宣告之刑，以暫
    不執行為適當，併宣告緩刑二年，以啟自新。
據上論斷，應依刑事訴訟法第二百九十九條第一項前段，刑法第三百三十六條第二項
、第七十四條第一款，罰金罰鍰提高標準第一條，判決如主文。
本案經檢察官薛中興到庭執行職務
中      華      民      國    八十九    年      三      月     十四     日
                                      臺灣臺北地方法院刑事第八庭
                                          法  官  胡  宏  文
右正本證明與原本無異。
如不服本判決，應於判決送達後十日內，向本院提出上訴狀。
                                          書記官  魏  大  年
中      華      民      國    八十九    年      三      月      十六    日
附本案論罪科刑依據之法條：
刑法第三百三十六條第二項
一對於公務上或因公益所持有之物，犯前條第一項之罪者，處一年以上七年以下有期
  徒刑，得併科五千元以下罰金。
二對於業務上所持有之物，犯前條第一項之罪者，處六月以上五年以下有期徒刑，得
  併科三千元以下罰金。
三前二項之未遂犯罰之。


司法院資訊處製作；財團法人民間司法改革基金會備份。
